【裁判字號】    98,上訴,1332
【裁判日期】    990311
【裁判案由】    違反毒品危害防制條例
【裁判全文】
臺灣高等法院高雄分院刑事判決        98年度上訴字第1332號
上  訴  人  臺灣屏東地方法院檢察署檢察官
被      告  乙○○
選任辯護人  李靜怡律師
上列上訴人因被告違反毒品危害防制條例案件，不服臺灣屏東地
方法院97年度訴字第450 號中華民國98年6 月19日第一審判決（
起訴案號：臺灣屏東地方法院檢察署96年度偵續字第31號），提
起上訴，本院判決如下：
    主  文
上訴駁回。
    理  由
一、公訴意旨以：被告乙○○明知海洛因、甲基安非他命為毒品
    危害防制條例列管之第一級、第二級毒品，不得非法持有、
    販賣，竟意圖營利，基於販賣第一級、第二級毒品之概括犯
    意，向真實姓名年籍不詳綽號「狗仔」之成年男子販入海洛
    因、甲基安非他命後，在其與李啟豪（另為不起訴處分）所
    共同租屋位於屏東縣東港鎮○○里○○街30號住處，利用磅
    秤秤重予以分裝成小包裝，再以每小包新臺幣（下同）500
    元至1,000 元不等之價格，自94年3 月間起，以其所有0000
    000000（和信）、0000000000（亞太）號及李啟豪所有0000
    000000（和信）、0000000000（遠傳）、0000000000（台灣
    大哥大）號手機為聯絡工具，在附表所示時間、地點，連續
    多次販賣給丙○○、方志忠、王豫東、郭慶同、王榮樞、楊
    仙溫等人施用。嗣經警接獲線報後，於94年3 月22日15時30
    分許，持搜索票在上址搜索，並扣得第一級毒品海洛因28小
    包（淨重6.40公克，毛重12.45 公克）、第二級毒品甲基安
    非他命1 小包（毛重1.41公克）、注射針筒54支、空夾鍊袋
    154 只、電子磅秤1 台、吸食器1 組、削尖吸管1 支、現金
    42,400元、葡萄糖1 包（毛重3063公克）及行動電話（含SI
    M 卡）5 支等物。因認被告乙○○涉犯販賣第一級毒品海洛
    因、第二級毒品甲基安非他命罪嫌。
二、公訴人認被告乙○○涉犯販賣第一級毒品海洛因、第二級毒
    品甲基安非他命罪嫌，係以證人李啟蒙、方志忠、王豫東、
    郭慶同、王榮樞、楊先溫、丙○○之證述，及卷附法務部調
    查局94年5 月24日調科壹字第240003619 號鑑定通知書、行
    動電話雙向通聯紀錄及扣案物品，資為論據。
三、證據能力之說明：
    (一)證人丙○○於警詢陳述向被告乙○○購買第一級毒品海洛
      因，嗣於審判中則經傳拘均未到，而觀諸證人丙○○於94
      年3 月20日第1 次警詢陳述先係指認超商錄影翻拍照片上
      持刀強盜者為被告乙○○，另敘及被告乙○○有施用第一
      級毒品海洛因、第二級毒品甲基安非他命犯行，且不務正
      業，故要舉發被告乙○○等語，並未敘及被告乙○○有販
      賣毒品之情（見警聲搜卷第6 －8 頁），嗣於同日第2 次
      警詢筆錄始陳述向被告乙○○購買第一級毒品海洛因之情
      。則證人丙○○倘確有向被告乙○○購買第一級毒品海洛
      因，且意欲舉發被告乙○○，證人丙○○於第1 次警詢為
      何未舉發被告乙○○販賣第一級毒品海洛因犯行？證人丙○○於第2 次警詢又為何陳述被告乙○○販賣第一級毒品
      海洛因犯行？證人丙○○於警詢陳述之客觀環境或條件等
      情況為何，是否係在較為可信為真實之特別情況下所為，
      而足以取代審判中反對詰問之可信性保證？均無任何資料
      足佐。至證人即員警甲○○於本院審理中固結證稱證人丙○○於警詢陳述出於自由意志，然證人即員警甲○○就有
      無對證人丙○○不當取供，對其自身顯有利害關係，尚不
      得以證人即員警甲○○之證述，即認證人丙○○於警詢陳
      述具有較可信之特別情況。此外，並無證據可資證明證人
      丙○○於警詢陳述具有可信之特別情況，依刑事訴訟法第
      159 條之3 規定，尚不得為證據。
    (二)證人方志忠、王豫東、郭慶同、楊仙溫於警詢均陳述向被
      告乙○○購買毒品，嗣於審判中則均陳述未向被告乙○○
      購買毒品，互核不相符合。又證人即員警甲○○、己○○
      、丁○○、戊○○於本院審理中結證稱證人方志忠、王豫
      東、郭慶同、楊仙溫於警詢均係出自由意志等語（見本院
      卷第61－69、96－104 、144 －147 頁），且經原審勘驗
      證人方志忠、王豫東、郭慶同、楊仙溫警詢錄音結果，證
      人方志忠、王豫東、郭慶同、楊仙溫於警詢並無遭不當取
      供情形，有原審勘驗筆錄足憑（見原審卷第153 －158 、
      160 －164 、168 －185 、205 －216 頁），固堪認定。
      然證人方志忠、王豫東、郭慶同、楊仙溫於警詢及法院審
      理中陳述均係出於自由意志，二者陳述之外部客觀情況相
      同，即無從判斷何者具有較為可信之特別情況，仍應依證
      人方志忠、王豫東、郭慶同、楊仙溫於警詢陳述之客觀環
      境或條件等情況，資為判斷是否係在較為可信為真實之特
      別情況下所為，而足以取代審判中反對詰問之可信性保證
      ，始符合傳聞證據之例外規定而具有證據能力。惟查，並
      無證據可資證明證人方志忠、王豫東、郭慶同、楊仙溫於
      警詢陳述具有可信之特別情況，依刑事訴訟法第159 條之
      3 規定，尚不得為證據。
    (三)證人王榮樞於警詢均陳述向被告乙○○購買毒品，嗣於審
      判中則均陳述未向被告乙○○購買毒品，互核不相符合。
      又經本院勘驗證人王榮樞之警詢錄音結果，證人王榮樞於
      警詢陳述向被告乙○○購買毒品部分係依已記載完成之文
      字逐字照念，有本院勘驗筆錄可憑（見本院卷第135 頁）
      ，是證人王榮樞於警詢陳述之客觀環境或條件等情況為何
      ，是否係在較為可信為真實之特別情況下所為，而足以取
      代審判中反對詰問之可信性保證？即非無疑。此外，並無
      證據可資證明證人王榮樞於警詢陳述具有可信之特別情況
      ，依刑事訴訟法第159 條之3 規定，尚不得為證據。
四、訊據被告乙○○否認有販賣第一級毒品海洛因、第二級毒品
    甲基安非他命犯行，辯稱其並未販賣毒品予丙○○、方志忠
    、王豫東、郭慶同、王榮樞、楊仙溫等語。
五、經查：
    (一)94年3 月22日下午3 時30分許，在屏東縣東港鎮○○里○○街30號被告乙○○住處，經警搜索扣得第一級毒品海洛
      因28小包（驗後淨重6.40公克，純質淨重1.65公克，空包
      裝重6.12公克）、第二級毒品甲基安非他命1 小包（驗後
      淨重1.174 公克）、注射針筒54枝、空夾鍊袋154 個、電
      子磅秤1 台、吸食器1 組、削尖吸管1 枝、現金4 萬2 千
      400 元、葡萄糖1 包（驗後淨重3.336 公克）及行動電話
      （含SIM 卡）5 具之事實，有上開扣案物品可佐；再扣案
      第一級毒品海洛因、第二級毒品甲基安非他命之成分及電
      子磅秤1 台、削尖吸管1 枝殘留有第一級毒品海洛因、扣
      案吸食器1 組殘留第二級毒品甲基安非他命，均經鑑定無
      訛，有法務部調查局鑑定通知書及高雄醫學大學附設中和
      紀念醫院檢驗報告附卷可佐（見核退卷第12頁、原審卷第
      30－32、34頁）；又扣案第一級毒品海洛因28小包（驗後
      淨重6.40公克，純質淨重1.65公克，空包裝重6.12公克）
      、第二級毒品甲基安非他命1 小包（驗後淨重1.174 公克
      ）、注射針筒54枝、吸食器1 組、現金4 萬2 千400 元、
      行動電話2 具（含門號0000000000、0000000000號SIM 卡
      ）為被告乙○○所有，亦據被告乙○○陳述在卷；上開各
      情即均堪以認定。
    (二)被告乙○○始終辯稱扣案第一級毒品海洛因、第二級毒品
      甲基安非他命係分裝預供己施用等語，參以被告乙○○確
      有施用第一級毒品海洛因、第二級毒品甲基安非他命之犯
      行，業據被告乙○○陳明，且被告乙○○經查獲後採尿送
      檢驗，確呈嗎啡、甲基安非他命陽性反應，有臺灣檢驗科
      技股份有限公司濫用藥物尿液檢驗報告、真實姓名代號對
      照表在卷足佐（見核退卷第17頁、偵查卷1 第138 頁）；
      另扣案第一級毒品海洛因、第二級毒品甲基安非他命之數
      量非甚多；被告乙○○上開所辯供己施用等語，即非全無
      可採。此外，復無其他積極證據足佐被告乙○○持有遭扣
      案之第一級毒品海洛因、第二級毒品甲基安非他命與販賣
      營利有關，自不得僅以被告乙○○持有第一級毒品海洛因
      、第二級毒品甲基安非他命，遽認被告乙○○有販賣第一
      級毒品海洛因、第二級毒品甲基安非他命犯行。
    (三)證人丙○○於94年3 月20日下午1 時15分警詢固證述：「
      （問：94年3 月初左右乙○○有帶妳至屏東縣東港鎮○○
      里○○路30號做何事？）我當時是向他買第一級毒品海洛
      因，當我把錢拿給他後，他說身上並沒有帶，接著他就帶
      我到屏東縣東港鎮○○里○○路30號取貨」、「當時我是
      以新台幣500 元之價錢向乙○○購買1 小包毒品海洛因」
      、「大約是在94年2 月中旬開始向他購買第一級毒品海洛
      」、「每次都是我打電話聯絡他後，雙方約定地點見面後
      才交易」、「（問：妳都在何處與乙○○交易第一級毒品
      海洛因？）先前都在屏東縣東港鎮寶島眼鏡旁的巷子內，
      直到94年3 月初後都是在他於屏東縣東港鎮○○里○○路
      30號前交易」等語（見警聲搜卷第9 －10 頁 ）。惟被告
      乙○○既堅詞否認有販賣第一級毒品海洛因予證人丙○○
      之情，而證人丙○○迭經原審及本院傳拘均未到庭，被告
      乙○○即未能於審判程序中對證人丙○○實施交互詰問，
      則證人丙○○於警詢之上開陳述既無從認具有可信之特別
      情況，已如前述，證人丙○○於警詢之上開陳述是否與事
      實相符，亦屬有疑。此外，復無其他積極證據足佐被告乙○○有販賣第一級毒品海洛因予證人丙○○，被告乙○○
      此部分犯行即屬不能證明。
    (四)證人方志忠於警詢固陳述其於94年4 月間先後4 次均撥打
      被告乙○○（綽號「加能仔」）之0000000000號電話各購
      買500 元之第一級毒品海洛因等語（見警聲搜卷第6 －8
      頁）；然證人方志忠於偵查中則結證改稱未向被告乙○○
      購買毒品，警詢係受員警指示而陳述向被告乙○○購買毒
      品等語（見偵查卷1 第177 －178 頁）；嗣於原審審理中
      亦結證稱：「（問：於94年間有無向他買過海洛因？）沒
      有」、「（問：於94年4 月25日在東港分局刑事組說被告
      賣了4 次毒品海洛因給你，是否如此？提示95偵字第1876
      號警卷第18頁至第20頁）筆錄是警察叫我這樣講的，那一
      個警察我不知道」、「（問：你跟何人買毒品？）是跟一
      個叫做『阿文仔』買的，我從來沒有跟被告買過毒品」等
      語（見原審卷第107 －108 頁）。是證人方志忠就有無向
      被告乙○○購買第一級毒品海洛因之情，先後證述不同，
      證人方志忠於警詢之上開陳述既無從認具有可信之特別情
      況，已如前述，證人方志忠於警詢之上開陳述是否與事實
      相符，亦屬有疑。此外，復無其他積極證據足佐被告乙○○有販賣第一級毒品海洛因予證人方志忠，被告乙○○此
      部分犯行即屬不能證明。
    (五)證人王豫東於警詢固陳述其於94年3 月20日下午1 時向被
      告乙○○（綽號「加能仔」）購買500 元之第二級毒品甲
      基安非他命等語（見警聲搜卷第9 －11頁）；然證人王豫
      東於偵查中則結證改稱不認識被告乙○○，未向被告乙○○購買毒品等語（見偵查卷1 第183 －184 頁）；嗣於原
      審審理中亦結證稱：「（問：是否認識庭上的被告？）我
      不認識」、「（問：有一個綽號『加能仔』的人是否認識
      ？）我不認識」、「（問：你94年度間都是跟誰購賣毒品
      甲基安非他命？）我當時並沒有固定跟同一人購買」、「
      （問：有無跟庭上的被告買過毒品？）沒有」等語（見原
      審卷第109 －111 頁）。是證人王豫東就有無向被告乙○○購買第二級毒品甲基安非他命之情，先後證述不同，證
      人王豫東於警詢之上開陳述既無從認具有可信之特別情況
      ，已如前述，證人王豫東於警詢之上開陳述是否與事實相
      符，亦屬有疑。此外，復無其他積極證據足佐被告乙○○
      有販賣第二級毒品甲基安非他命予證人王豫東，被告乙○○此部分犯行即屬不能證明。
    (六)證人郭慶同於警詢固陳述其均撥打被告乙○○（綽號「加
      能仔」）之0000000000號電話購買1 千元之第二級毒品甲
      基安非他命共3 次等語（見偵查卷1 第24－29頁），並證
      人郭慶同與被告乙○○門確有電話通聯，有通聯紀錄在卷
      可憑（見卷外通聯紀錄證物袋）。然證人郭慶同於偵查中
      已結證改稱未向被告乙○○購買毒品等語（見偵查卷1 第
      203 頁）；嗣於原審審理中亦結證稱：「（問：於94年3
      月間被告有無賣你毒品甲基安非他命？）沒有」等語（見
      原審卷第118 －120 頁）；是證人郭慶同就有無向被告乙○○購買第二級毒品甲基安非他命之情，先後證述不同，
      證人郭慶同於警詢之上開陳述既無從認具有可信之特別情
      況，已如前述，證人郭慶同於警詢之上開陳述是否與事實
      相符，亦屬有疑。另證人郭慶同與被告乙○○之通聯紀錄
      僅足以證明被告乙○○與證人郭慶同有電話通聯，尚無從
      知悉被告乙○○與證人郭慶同間之談話內容，亦不能佐證
      證人郭慶同撥打電話予被告乙○○係聯絡購買毒品。此外
      ，復無其他積極證據足佐被告乙○○有販賣第二級毒品甲
      基安非他命予證人郭慶同，被告乙○○此部分犯行即屬不
      能證明。
    (七)證人王榮樞固陳述其於94年3 月3 日上午零時45分許向被
      告乙○○（綽號「加能仔」）購買第一級毒品海洛因等語
      （見偵查卷1 第31－37頁），並證人王榮樞與被告乙○○
      門確有電話通聯，有通聯紀錄在卷可憑（見卷外通聯紀錄
      證物袋）。然證人王榮樞於偵查中則結證改稱未向被告乙○○購買毒品等語（見偵查卷1 第180 －181 頁）；嗣於
      原審審理中亦結證稱：「（問：是否有於94年3 月3 日凌
      晨45分在新園鄉○○村○○路上，向綽號『加能仔』購買
      1 包1000元的海洛因？）沒有，我沒有跟他購買海洛因」
      等語（見原審卷第122 －124 頁）；是證人王榮樞就有無
      向被告乙○○購買第一級毒品海洛因之情，先後證述不同
      ，證人王榮樞於警詢之上開陳述既無從認具有可信之特別
      情況，已如前述，證人王榮樞於警詢之上開陳述是否與事
      實相符，亦屬有疑。另證人王榮樞與被告乙○○之通聯紀
      錄僅足以證明被告乙○○與證人王榮樞有電話通聯，尚無
      從知悉被告乙○○與證人王榮樞間之談話內容，亦不能佐
      證證人王榮樞撥打電話予被告乙○○係聯絡購買毒品。此
      外，復無其他積極證據足佐被告乙○○有販賣第一級毒品
      海洛因予證人王榮樞，被告乙○○此部分犯行即屬不能證
      明。
    (八)證人楊仙溫於警詢固陳述其自94年3 月間起均撥打被告乙○○（綽號「加能仔」）之0000000000、0000000000號電
      話購買第一級毒品海洛因、第二級毒品甲基安非他命等語
      （見偵查卷1 第38－42頁），並證人楊仙溫與被告乙○○
      門確有電話通聯，有通聯紀錄在卷可憑（見卷外通聯紀錄
      證物袋）。然證人楊仙溫於偵查中已結證改稱未向被告乙○○購買毒品等語（見偵查卷1 第191 頁）；嗣於原審審
      理中亦結證稱：「（於94年3 月間被告有無提供毒品海洛
      因及甲基安非他命給你施用？）沒有」、「（那麼你94年
      間所施用的毒品海洛因及甲基安非他命是跟何人購買的？
      ）毒品海洛因及甲基安非他命我是跟『偉仔』（台語）買
      的」等語（見原審卷第112 －115 頁）；是證人楊仙溫就
      有無向被告乙○○購買第一級毒品海洛因、第二級毒品甲
      基安非他命之情，先後證述不同，證人楊仙溫於警詢之上
      開陳述既無從認具有可信之特別情況，已如前述，證人楊
      仙溫於警詢之上開陳述是否與事實相符，亦屬有疑。另證
      人楊仙溫與被告乙○○之通聯紀錄僅足以證明被告乙○○
      與證人楊仙溫有電話通聯，尚無從知悉被告乙○○與證人
      楊仙溫間之談話內容，亦不能佐證證人楊仙溫撥打電話予
      被告乙○○係聯絡購買毒品。此外，復無其他積極證據足
      佐被告乙○○有販賣第一級毒品海洛因、第二級毒品甲基
      安非他命予證人楊仙溫，被告乙○○此部分犯行即屬不能
      證明。
    綜上所述，被告乙○○被訴販賣第一、二級毒品罪，自屬不
    能證明。
六、原審因而以不能證明被告乙○○犯罪，而為被告乙○○無罪
    之諭知，核無違誤。檢察官上訴意旨，指摘原判決不當，為
    無理由，應予駁回。
據上論斷，應依刑事訴訟法第368 條，判決如主文。
本案經檢察官李門騫到庭執行職務。
中    華    民    國    99    年    3     月    11    日
                  刑事第八庭    審判長法  官  洪兆隆
                                      法  官  張盛喜
                                      法  官  郭玫利
以上正本證明與原本無異。
如不服本判決應於收受本判決後10日內向本院提出上訴書狀，其
未敘述上訴理由者，並得於提起上訴後10日內向本院補提理由書
狀（均須按他造當事人之人數附繕本）「切勿逕送上級法院」。
中    華    民    國    99    年    3     月    11    日
                                      書記官  梁美姿
附表：
  ┌──┬────┬─────┬──────┬────┐
  │編號│販賣對象│販賣時間及│販賣毒品及數│販售金額│
  │    │        │地點      │量          │        │
  ├──┼────┼─────┼──────┼────┤
  │ 1  │丙○○  │94年3月初 │海洛因1小包(│每小包  │
  │    │        │屏東縣東港│重量不詳)   │500元   │
  │    │        │鎮新勝里信│            │        │
  │    │        │義路30號  │            │        │
  ├──┼────┼─────┼──────┼────┤
  │ 2  │方志忠  │94年4月15 │海洛因；每次│每小包  │
  │    │        │、18、21、│1小包（0.2  │500元   │
  │    │        │23日1時許 │公克），共計│        │
  │    │        │屏東縣新園│4次         │        │
  │    │        │鄉五房村雙│            │        │
  │    │        │園大橋下  │            │        │
  ├──┼────┼─────┼──────┼────┤
  │ 3  │王豫東  │94年3月20 │安非他命1小 │每小包  │
  │    │        │日13時許  │包（0.3公克 │500元   │
  │    │        │屏東縣新園│）          │        │
  │    │        │鄉鹽埔村進│            │        │
  │    │        │德大橋下  │            │        │
  ├──┼────┼─────┼──────┼────┤
  │ 4  │郭慶同  │94年3月1日│前開期間內購│每次1000│
  │    │        │至同年3月 │買安非他命3 │元      │
  │    │        │22日      │次(重量不詳)│        │
  │    │        │屏東縣新園│            │        │
  │    │        │鄉鹽埔村  │            │        │
  ├──┼────┼─────┼──────┼────┤
  │ 5  │王榮樞  │94年3月3日│海洛因1小包(│每小包  │
  │    │        │0時45分許 │重量不詳)   │1000元  │
  │    │        │屏東縣新園│            │        │
  │    │        │鄉鹽埔村鹽│            │        │
  │    │        │洲路      │            │        │
  ├──┼────┼─────┼──────┼────┤
  │ 6  │楊仙溫  │94年3月   │海洛因及安非│每小包  │
  │    │        │地點不詳  │他命        │500、   │
  │    │        │          │            │1000元  │
  └──┴────┴─────┴──────┴────┘

司法院資訊處製作；財團法人民間司法改革基金會備份。
